最高法院刑事判決　　　　　　　　　 110年度台上字第5402號
上　訴　人　廖唯翔


　　　　　　吳韋辰





上　一　人
選任辯護人　劉　楷律師
　　　　　　林宜萍律師
上列上訴人等因偽造貨幣案件，不服臺灣高等法院臺南分院中華
民國110 年4 月22日第二審判決（109 年度上訴字第1401號，起
訴案號：臺灣雲林地方檢察署107 年度偵字第2090、4140號），
提起上訴，本院判決如下：
    主  文
上訴駁回。
    理  由
一、按刑事訴訟法第377 條規定，上訴於第三審法院，非以判決
    違背法令為理由，不得為之。是提起第三審上訴，應以原判
    決違背法令為理由，係屬法定要件。如果上訴理由書狀並未
    依據卷內訴訟資料，具體指摘原判決不適用何種法則或如何
    適用不當，或所指摘原判決違法情事，顯與法律規定得為第
    三審上訴理由之違法情形不相適合時，均應認其上訴為違背
    法律上之程式，予以駁回。本件原判決綜合全案證據資料，
    本於事實審法院之推理作用，認定上訴人廖唯翔有如原判決
    事實欄所載以新臺幣（下同）2 萬9,000 元之對價，販賣交
    付偽造之千元紙鈔100 張予上訴人吳韋辰之犯行明確，因而
    維持第一審論廖唯翔以刑法第196 條第1 項之意圖供行使之
    用而交付偽造通用紙幣於人罪，量處有期徒刑4 年；及論吳
    韋辰以同條項之意圖供行使之用而收集偽造通用紙幣罪，量
    處有期徒刑3 年6 月，並均為相關沒收暨追徵宣告之判決，
    而駁回上訴人等在第二審之上訴，已詳敘其所憑證據及認定
    之理由。對於上訴人等所辯何以均不足以採信，亦在理由內
    逐一詳加指駁及說明，俱有卷存證據資料可資覆按；從形式
    上觀察，原判決並無足以影響其判決結果之違法情形存在。
二、上訴人等之上訴意旨：
  ㈠廖唯翔上訴意旨略以：本件與臺灣臺中地方法院107 年度訴
    字第1153號案件（下稱另案）係屬同一案件，檢察官重複起
    訴，為不合法。且伊係員警廖光三之線民，配合其指示佯裝
    購買偽鈔而使警方查獲販賣偽鈔之阮氏彩，不應反遭追訴云
    云。
  ㈡吳韋辰上訴意旨略以：
    ⒈原判決僅以廖唯翔於民國107 年1 月17日警詢時間距案發
      時間較近，其陳述具有任意性，且與伊並無勾串之機會等
      情，即認廖唯翔之警詢筆錄在客觀上應具有較可信之特別
      情況，而具有證據能力。然就上揭廖唯翔之警詢筆錄依其
      製作時之外部附隨環境或條件，在客觀上如何具有較可信
      之特別情況，並未加以論敘說明，遽認該警詢筆錄具有證
      據能力，而採為伊犯罪之證據，自屬不當。
    ⒉關於廖唯翔是否係配合警方辦案之線民，廖唯翔之辯護人
      曾於108 年4 月22日提出刑事聲請調查證據狀，聲請向臺
      灣嘉義地方法院函調107 年度聲監字第13號卷宗，及催促
      雲林縣警察局函復廖唯翔是否係依警察遴選第三人蒐集資
      料辦法辦理之線民等情。此攸關警方因廖唯翔配合警方辦
      案而取得之證據是否具有證據能力，原審未予以調查，遽
      認廖唯翔之警詢筆錄具有適法之證據能力，而採為伊犯罪
      之證據，自有調查職責未盡及採證不當之違法。
    ⒊本件原判決所引用之廖唯翔與伊間之LINE對話紀錄，並無
      2 人交易偽鈔之內容；且第一審勘驗全家便利商店虎尾工
      專店之監視錄影器錄影結果，亦未發現有2 人交易之影像
      。至於廖唯翔住處經搜索查獲之偽鈔，則係廖唯翔向阮氏
      彩購入，與伊無涉。故本件除廖唯翔之警詢筆錄以外，並
      無其他適格之補強證據，足以佐證廖唯翔在警詢時所為販
      賣偽鈔予伊之指述屬實。況本件伊購入偽鈔數額究竟是10
      萬元、10萬5,000 元，抑或是10萬1,500 元？亦未見原審
      詳細調查，遽行判決，並有調查職責未盡之違法云云。
三、惟按，同一案件繫屬於有管轄權之數法院者，由繫屬在先之
    法院審判之，但經共同之直接上級法院裁定，亦得由繫屬在
    後之法院審判；又案件依第8 條之規定不得為審判者，應諭
    知不受理之判決，刑事訴訟法第8 條及第303 條第7 款固分
    別定有明文。惟「同一案件」係指所訴兩案之被告相同，被
    訴之犯罪事實亦屬同一者而言；如同一被告基於不同之犯意
    ，而犯不同之犯罪事實，侵害數次法益，雖成立數個相同之
    犯罪構成要件，仍屬數罪。檢察官分別向有管轄權之數法院
    起訴，並非上揭規定所謂之同一案件，因而上述數罪所繫屬
    之數法院皆應依法審判。本件廖唯翔被訴於107 年1 月16日
    販賣偽造之千元紙鈔予吳韋辰，與廖唯翔另案被訴於106 年
    11 月4日、同年月13日及同年12月16日分別販賣偽造之千元
    紙鈔予張子傑、張子傑及蕭天賀、暨卓鉦翰及陳照融等犯行
    （見第一審卷第1 宗第195 至197 頁），其犯罪時間、地點
    及販賣對象均不相同，顯係另行起意為之，而屬獨立個別之
    犯罪事實，並非同一案件，業據原判決敘述甚詳（見原判決
    第2 頁）。廖唯翔上訴意旨罔顧原判決上述明確之論斷說明
    ，猶憑己見，謂本件係重複起訴，原審不應為實體上判決云
    云，任意指摘原判決違法，要非適法之第三審上訴理由。
四、關於本件廖唯翔於107 年1 月17日警詢時所為之陳述，如何
    符合刑事訴訟法第159 條之2 規定，而具有證據能力，原判
    決業已說明廖唯翔上揭警詢陳述，係在辯護人蔡孟翰律師在
    場陪詢時所為，且警方係以一問一答方式單獨製作筆錄，並
    無來自吳韋辰同時在場之壓力；復與案發時距離較近，記憶
    應較為清晰。又因廖唯翔爭執其於警詢時之身體狀況不佳（
    酒醉、疲倦），第一審依勘驗警詢錄影結果，認其就本件犯
    罪細節均能自主回答，且內容切題、明確，並無酒醉或疲倦
    狀況。而廖唯翔嗣於偵查及審理中即全盤否認有本件被訴販
    賣偽鈔予吳韋辰之犯行。就此客觀條件、環境以言，其虛偽
    陳述之可能性甚低，具有特別可信之情況，且為證明上訴人
    等2 人犯罪事實存否所必要，依刑事訴訟法第159 條之2 規
    定，認其警詢陳述具有證據能力（見原判決第2 至4 頁）。
    且原判決係因廖唯翔之抗辯而說明其於警詢所為之陳述具有
    任意性；亦非單以其警詢時之陳述距離案發當日間隔較近，
    即認其警詢時之陳述具有較可信之特別情況等旨綦詳，核其
    論斷，於法尚屬無違。吳韋辰上訴意旨置原判決明確之論斷
    於不顧，猶執陳詞，任意指摘原判決對上述證據關於證據能
    力之論述不當，同非適法之第三審上訴理由。
五、證據之取捨及事實之認定，均為事實審法院之職權，倘其採
    證認事並未違背證據法則，自不得任意指為違法而執為適法
    之第三審上訴理由。本件原判決依憑廖唯翔於107 年1 月17
    日警詢坦承以2 萬9,000 元之對價，販賣偽造之千元紙鈔10
    0 張予吳韋辰之自白，核與卷附上訴人等於107 年1 月16日
    之LINE對話內容紀錄相符。且廖唯翔之千元偽鈔來源為阮氏
    彩，廖唯翔於LINE對話中向吳韋辰表示：「廠商18號出國」
    等語，與阮氏彩洽於同年月18日出境之入出境資訊連結作業
    查詢資料亦相符合。另臺中市政府警察局霧峰分局（下稱霧
    峰分局）警員於上訴人等2 人如原判決附表編號3 所示之對
    話（同年月16日18時21分）以後，隨即在同日23時38分在廖
    唯翔住處搜索查獲千元偽鈔43張等相關證據，資以認定上訴
    人等2 人之犯行明確，並非專以廖唯翔於警詢時之指述作為
    唯一認定依據。復綜合卷附上訴人等2 人上揭LINE對話紀錄
    內容，及廖唯翔於警詢筆錄所為陳述，敘明本件係廖唯翔本
    欲以3 萬元之對價，以1：3.5之倍率，販賣面額總計為10萬
    5,000 元之偽鈔予吳韋辰；後因吳韋辰僅能支付或殺價至2
    萬9,000 元，廖唯翔始自行去除尾數1,500元（29,000×3.5
    ＝101,500 ）或5,000 元（30,000×3.5＝105,000），而僅
    交付100 張、面額共計10萬元之千元偽鈔等情，已詳敘其整
    體調查、取捨證據之結果及憑以認定之心證理由。至於廖唯
    翔固然係雲林縣警察局偵辦阮氏彩涉嫌偽造貨幣一案之線民
    ，並曾於106 年11月1 日、11月22日、11月28日、12月27日
    及107 年1 月8 日，多次至雲林縣警察局刑事警察大隊以其
    自己曾向阮氏彩購買偽鈔為由，檢舉阮氏彩涉嫌販賣偽鈔等
    情，而接受小隊長廖光三詢問並製作調查筆錄。惟廖唯翔於
    歷次調查中從未提及伊自己有轉賣偽鈔犯行，迄廖唯翔遭霧
    峰分局查獲，廖光三始因而得知，乃再於107 年2 月12日進
    一步詢問廖唯翔買賣偽鈔之詳細經過，並製作調查筆錄，移
    送原先指揮偵辦阮氏彩一案之臺灣嘉義地方檢察署（下稱嘉
    義地檢署）檢察官偵查（同署107 年度偵字第2331號，後移
    轉本案予臺灣雲林地方檢察署〈下稱雲林地檢署〉檢察官以
    107 年度偵字第4140號案件起訴）等情，有卷附另案第一、
    二審判決書、廖唯翔上揭調查筆錄及雲林縣警察局刑事案件
    移送書可憑（見原審卷第120 、121 頁，第一審卷第1 宗第
    205 頁，嘉義地檢署偵查卷第1 、2 頁，雲林地檢署第4140
    號偵查卷第3 頁，雲林縣警察局警卷第1 至13頁）。是雲林
    縣警察局僅授權廖唯翔蒐集阮氏彩偽造貨幣案件之情資，但
    並未包括其自行轉賣偽鈔予另案之張子傑、蕭天賀、陳照融
    、卓鉦翰及本案之吳韋辰等行為，自不能執此主張阻卻違法
    。原判決對於廖唯翔於第一審辯稱：伊係警方線民，配合向
    阮氏彩購買偽鈔以後再販賣予他人，每次販賣前均先知會警
    方，販賣以後再前往警局製作筆錄云云（見第一審卷第2 宗
    第103 、104 頁），認為並無依據而難以採信，其理由之說
    明雖稍嫌簡略，但究非理由不備。且查，廖唯翔於「另案」
    選任劉志卿律師為其第一審之辯護人，劉律師曾於108 年4
    月22日提出刑事聲請調查證據狀（下稱調查證據狀），聲請
    另案第一審法院具體調查廖唯翔辯解係雲林縣警察局線民之
    相關證據。而廖唯翔於「本案」第一審因未選任劉律師為辯
    護人，乃自行提出上揭調查證據狀（見第一審卷第1 宗第11
    5 頁）。而廖唯翔是否係雲林縣警察局線民之同一爭點，業
    經另案予以調查，相關資料並已附於本案卷宗並經原審提示
    調查，調查之結果如前所述，此部分事證已臻明確。原審因
    而未再為重複無益之調查，亦屬事實審法院調查證據裁量權
    之適法行使。上訴人等2 人之上訴意旨，猶執前詞，或再為
    事實上之爭執，或就原判決已詳細論斷說明之事項及屬原審
    調查、採證職權之適法行使，任意指摘為違法，均非適法之
    第三審上訴理由。
六、綜上，本件上訴人等2 人之上訴意旨，無非係就原審調查、
    採證職權之適法行使，以及原判決已明確論斷說明之事項，
    任意指摘為違法，或仍為單純事實之爭執，核與法律規定得
    為第三審上訴理由之違法情形均不相適合。揆諸首揭說明，
    其等上訴均為違背法律上之程式，應併予駁回。
據上論結，應依刑事訴訟法第395 條前段，判決如主文。
中    華    民    國   110    年    10    月    21    日
                  刑事第一庭審判長法  官  郭  毓  洲  
                                  法  官  林  靜  芬  
                                  法  官  周  盈  文  
                                  法  官  蔡  憲  德  
                                  法  官  林  英  志  
本件正本證明與原本無異
                                  書記官
中    華    民    國   110    年    10    月    26    日